【裁判字號】    97,交聲,275
【裁判日期】    970229
【裁判案由】    交管條例聲異
【裁判全文】
臺灣板橋地方法院交通事件裁定    97年度交聲字第275、278號
原處分機關  交通部公路總局臺北區監理所蘆洲監理站
異  議  人  甲○○
即受處分人
上列受處分人因違反道路交通管理處罰條例案件，對於交通部公
路總局臺北區監理所蘆洲監理站97年1 月22日所為之北監蘆字第
裁46－AC0000000 號、北監蘆字第裁46－AC0000000 號等處分（
原舉發通知單號：北市警交大字第AC0000000 號、北市警交大字
第AC0000000 號），聲明異議，本院裁定如下：
    主  文
異議均駁回。
    理  由
一、原處分意旨以：受處分人甲○○於民國（下同）96年4 月20
    日7 時23分許，騎乘其所有之車號：2GC－503號普通重型機
    車，在臺北市○○路（違規地點代號：04020 ），有機車行
    駛禁行車道之違規情形，為在場執勤之臺北市政府警察局交
    通警察大隊員警發現，當場拍攝違規採證相片後制單逕行舉
    發（舉發通知單號：北市警交大字第AC0000000 號）；復於
    96年6 月20日8 時13分許，在同上地點，又因機車行駛禁行
    車道之違規，為在場執勤之臺北市政府警察局交通警察大隊
    員警發現，當場拍攝違規採證相片後制單逕行舉發（舉發通
    知單號：北市警交大字第AC0000000 號）。嗣上述2 件交通
    違規經移送原處分機關即交通部公路總局臺北區監理所蘆洲
    監理站，異議人於96年12月19日向原處分機關提出陳述意見
    ，經原處分機關函請原舉發機關再行查明結果，因認異議人
    確有前述2 次「機器腳踏車，不在規定車道行駛」之違規行
    為，爰依道路交通管理處罰條例第45條第13款規定，於97年
    1 月22日，分別作成：(一)、北監蘆字第裁46－AC0000000 號
    處分，裁處罰鍰新臺幣（下同）1,800 元，並記違規點數1
    點；(二)、北監蘆字第裁46－AC0000000 號處分，裁處罰鍰1,
    400 元，並記違規點數1 點。
二、本件聲明異議意旨以：伊對交通違規罰單AC0000000、AC000
    0000號裁決提出異議；伊不知有此違規通知單，伊上個月到
    蘆洲監理站，才知還有2 張罰單未繳清；伊戶籍地在臺北縣
    三重市○○街16號，目前住在臺北縣三重市○○街63號5 樓
    ，因為前幾年搬家而未修改戶籍地，戶籍地亦無人居住，故
    未收到違規通知單，致罰單逾期金額加倍到3,200 元；2 張
    罰單是在同一地方被拍到，不知情此地方的違規，因此被開
    第1 張罰單，未收到而又被開第2 張罰單，不是故意違規；
    伊有心解決此違規罰單，希望以最低罰鍰【本院按：異議人
    誤寫為「罰金」】處分，取消所有加倍罰鍰，且會立即將通
    訊地址辦理好，以後不會再有未收罰單情況等云云。
三、按違反道路交通管理事件統一裁罰基準及處理細則第11條第
    1 項第4 款規定，逕行舉發之舉發違反道路交通管理事件通
    知單（以下簡稱舉發通知單），應按「已查明之資料」填註
    車牌號碼、車輛種類、車主姓名及地址，並於通知單上方空
    白處加註逕行舉發之文字後，由舉發機關送達被通知人；又
    處理違反道路交通管理事件，有關文書送達之程序，依行政
    程序法之規定；送達由郵政機關送達者，以一般郵遞方式為
    之，以郵務人員為送達人，並準用依民事訴訟法施行法第3
    條訂定之郵政機關送達訴訟文書實施辦法；送達，有不能向
    應受送達人之住居所、事務所、營業所或就業處所為之者，
    或有於應送達處所不獲會晤應受送達人時，不能將文書付與
    有辨別事理能力之同居人、受僱人或應送達處所之接收郵件
    人員之情形者，得將文書寄存送達地之地方自治或警察機關
    ，並作送達通知書2 份，1 份黏貼於應受送達人住居所、事
    務所、營業所或其就業處所門首，另1 份交由鄰居轉交或置
    於該送達處所信箱或其他適當位置，以為送達。而由郵政機
    關為送達者，得將文書寄存於送達地之郵政機關。寄存機關
    自收受寄存文書之日起，應保存3 個月，此觀諸違反道路交
    通管理事件統一裁罰基準及處理細則第5 條、行政程序法第
    68條、第74條等規定亦有明文。次按，民事訴訟文書之寄存
    送達，依民事訴訟法第138 條第2 項規定，自寄存之日起，
    經10日發生效力，此係因應受送達人未必能即時領取訴訟文
    書而知悉其內容，故特設此規定以保障其權益。行政程序法
    雖未如前述民事訴訟法增設第138 條第2 項規定，但基於保
    障應受送達人權益之同一理由，解釋上應認為有上開規定之
    類推適用（臺灣高等法院95年度交抗字第751 號裁定意旨參
    照）。復按汽車駕駛人有機器腳踏車不在規定車道行駛之情
    形，處新臺幣（下同）600 元以上1,800 元以下之罰鍰，並
    記違規點數1 點，道路交通管理處罰條例第45條第13款、第
    63條第1 項第1 款均定有明文；再依違反道路交通管理事件
    統一裁罰基準及處理細則第2 條規定：「（第1 項）處理違
    反道路交通管理事件之程序及統一裁罰基準依本細則之規定
    辦理。（第2 項）前項統一裁罰基準，如附件違反道路交通
    管理事件統一裁罰基準表。」，而上開統一裁罰基準表所定
    有關違反道路交通管理條例第45條第13款「機器腳踏車，不
    在規定車道行駛」之違規事件，其統一裁罰基準則係：(1)、
    期限內繳納或到案聽候裁決者，裁處600 元；(2)、逾越應到
    案期限30日內，繳納罰鍰或到案聽候裁決者，裁處1,000 元
    ；(3)、逾越應到案期限30日以上60日以內，繳納罰鍰或到案
    聽候裁決者，裁處1,400 元；(4)、逾越應到案期限60日以上
    ，繳納罰鍰或逕行裁決處罰者，裁處1,800 元。以上均先為
    說明。
四、經查：
(一)、本案係由原舉發機關以科學儀器取得證據資料，證明受處分
    人分別於96年4 月20日、96年6 月20日，在前揭同一地點，
    有機器腳踏車爭道行駛，不在規定車道行駛，而逕行舉發之
    交通違規；並經原舉發機關按已查明之車籍資料，填註車牌
    號碼、車輛種類、車主姓名、登記之車籍地址即臺北縣三重
    市○○街16號，且於舉發通知單上加註逕行舉發文字後，由
    舉發機關即臺北市政府警察局交通警察大隊將舉發通知單併
    附採證相片交由郵政機關以掛號送達；其中北市警交大字第
    AC0000000 號原舉發通知單暨併附採證相片之文書，嗣由郵
    政機關於96年5 月25日上午10時，依行政程序法第74條規定
    寄存於送達地之郵政機關（三重七支局），並作送達通知書
    2 份，1 份黏貼於應受送達人門首，另一份置於應送達處所
    信箱或適當位置以為送達，經10日即96年6 月4 日上午10時
    生效；至北市警交大字第AC0000000 號原舉發通知單暨併附
    採證相片之文書，則由郵政機關於96年7 月14日上午10時，
    依行政程序法第74條規定寄存於送達地之郵政機關（三重七
    支局、介壽路5 號；本院另按：此與前述送達地之郵政機關
    係屬同一），並作送達通知書2 份，1 份黏貼於應受送達人
    門首，另一份置於應送達處所信箱或適當位置以為送達，經
    10日即96年7 月24日上午10時生效。前情，有臺北市政府警
    察局交通警察大隊送達證書影本2 份、舉發通知單影本暨併
    附採證相片影本等均在卷足稽，亦為原舉發機關再行查明後
    ，以臺北市政府警察局交通警察大隊97年1 月4 日北市警交
    大執字第09636517400 號函復屬實，有上開函文附卷可據。
    復參酌以：受處分人甲○○設籍於臺北縣三重市○○街16號
    ，迄至受處分人因有首開2 次交通違規，分別為警拍攝違規
    照片後逕行制單舉發，嗣經原舉發機關將各該舉發通知單併
    附採證相片交由郵政機關以為寄存送達程序且生合法送達效
    力之日止，其設籍均在上址，並未變更，受處分人亦自承其
    有遷離原設籍地後居住他處，但未辦理修改戶籍地等情，況
    且受處分人亦不爭執其登記之車籍地與前開設籍地相同，是
    據上述，堪認受處分人為警逕行制單舉發如上2 次交通違規
    行為之時，其設籍地「臺北縣三重市○○街16號」一址係其
    向交通監理機關陳報登記之收受相關車輛行政通知、裁罰文
    書之處所。準此，原舉發機關依前揭規定，對已查明之受處
    分人設籍地（同車籍地）一址所為寄存送達程序，自屬合法
    有效。
(二)、再者，依道路交通安全規則第23條第1 項：「汽車車身式樣
    、輪胎隻數或尺寸、燃料種類、座位、噸位、引擎、車架、
    車身、頭燈等設備或使用性質、顏色、汽車所有人名稱、地
    址等如有變更，均應向公路監理機關辦理登記」之規定，如
    汽車所有人之住所已有變更，即應向公路監理機關辦理申報
    變更登記。倘若本件受處分人甲○○有變更其住所設籍與車
    籍地之事實，卻未依上述規定向交通監理機關辦理申報變更
    登記，致原舉發通知單併附採證照片之文書共2 件均無法送
    達予受處分人收受，嗣由郵政機關依法將該文書寄存送達於
    其設籍即車籍地所轄之三重七支郵局，而分別於96年6 月4
    日、96年7 月24日生合法送達效力，則受處分人因自己未依
    規定辦理車籍地址變更，致生漏收本案所指2 件舉發通知單
    之不利事由，即應歸責於受處分人本身，對於旨開舉發通知
    單均已生有合法寄存送達效力事項，自不生影響。
(三)、第按，受處分人於接獲違反道路交通管理事件通知單後，於
    15日內得不經裁決，逕依第92條第3 項之罰鍰基準規定，向
    指定之處所繳納結案；不服舉發事實者，應於15日內，向處
    罰機關陳述意見；其不依通知所定期限前往指定處所聽候裁
    決，且未依規定期限繳納罰鍰結案或向處罰機關陳述意見者
    ，處罰機關得逕行裁決之，道路交通管理處罰條例第9 條第
    1 項規定甚明。查以，本案所指2 件舉發通知單，其中北市
    警交大字第AC0000000 號寄存於受處分人登記車籍地郵務機
    關之時間為96年5 月25日上午10時，96年6 月4 日上午10時
    生效；至北市警交大字第AC0000000 號寄存於受處分人登記
    車籍地郵務機關之時間則為96年7 月14日上午10時，96年7
    月24日上午10時生效。上開2 寄存送達生效時間，均尚未逾
    原舉發通知單所載應到案日期（北市警交大字第AC0000000
    號舉發通知單之應到案日期係記載：「96年6 月4 日前」；
    北市警交大字第AC0000000 號舉發通知單之應到案日期則載
    為：「96年7 月26日前」；），有原舉發通知單影本、臺北
    市政府警察局交通警察大隊送達證書影本等附卷足據，業如
    前述，是以，受處分人就上開為警逕行制單舉發之交通違規
    ，尚難認有何無法遵期自行繳納罰鍰或到案聽候裁決之可能
    。惟受處分人在前述2 件舉發通知單各於96年6 月4 日、96
    年7 月24日生有合法寄存送達效力之日起，迄至96年12月19
    日始向原處分機關陳述意見，有96年12月19日交通違規陳述
    單及查詢表在卷足憑，則原處分機關認定受處分人為警填製
    北市警交大字第AC0000000 號舉發通知單逕行舉發交通違規
    部分，已逾上開到案陳述意見期限60日以上；另為警填製北
    市警交大字第AC0000000 號舉發通知單逕行舉發交通違規部
    分，則已逾上開到案陳述意見期限30日以上60日以內，而依
    道路交通管理處罰條例第9 條第1 項規定，於97年1 月22日
    各作成北監蘆字第裁46－AC0000000 號、北監蘆字第裁46－
    0000000 號之裁決處分，核與前揭規定均無違誤。
(四)、綜上所論，受處分人確有於旨揭時、地，因駕駛機器腳踏車
    不在規定車道行駛之違規，分別為警拍攝違規採證相片後逕
    行制單舉發，並經原處分機關依道路交通管理處罰條例第45
    條第13款規定，各自作出裁罰1,800 元，並記違規點數1 點
    、裁罰1,400 元，並記違規點數1 點等處分，原處分機關所
    為首開2 件交通違規裁決，經核均無違誤。從而，受處分人
    所為如上辯述情詞，仍不足採，本件異議為無理由，均應予
    駁回。
據上論斷，應依道路交通案件處理辦法第19條，裁定如主文。
中    華    民    國    97    年    2     月    29    日
                        交通法庭法  官  黎錦福
上列正本證明與原本無異。
如不服本裁定，應於裁定送達後5 日內敘明抗告理由，向本院提
出抗告狀。
                                書記官  蔡麗春
中    華    民    國    97    年    2     月    29    日


司法院資訊處製作；財團法人民間司法改革基金會備份。
